【裁判字號】    89,上訴,736
【裁判日期】    890504
【裁判案由】    毒品危害防制條例
【裁判全文】
臺灣高等法院臺南分院刑事判決             八十九年度上訴字第七三六號 Ｃ
      上  訴  人
      即  被  告  甲  ○  ○
      指定辯護人  本院公設辯護人  乙  ○  ○
右上訴人因違反毒品危害防制條例案件，不服臺灣雲林地方法院八十七年度訴字第二
○一號中華民國八十九年五月四日第一審判決（起訴案號：臺灣雲林地方法院檢察署
八十七年度偵字第一七○七號），提起上訴，本院判決如左：
      主      文
上訴駁回。
      事      實
一、甲○○曾有竊盜前科，並於民國八十四年間，因肅清煙毒條例及違反麻醉藥品管
    理條例案件，經本院分別判處有期徒刑三年二月及六月，並定執行刑為有期徒刑
    三年六月確定，於八十六年九月十七日假釋出獄（因違反保護管束情節重大，而
    經撤銷假釋，現在監執行殘刑，均未構成累犯）。詎甲○○猶不知悔改，復意圖
    營利，與綽號「代表」之魏憲信（被訴共同連續販賣麻醉藥品部分，業經臺灣雲
    林地方法院判處有期徒刑八年，尚未確定）基於販賣安非他命之犯意聯絡，由魏
    憲信先以其所有之0000000000號行動電話及甲○○所有之00－00
    00000號電話為聯絡工具，向吳東村表示如欲購買安非他命，可以上開電話
    與其聯繫，嗣吳東村果於八十七年四月七日二十時許，以電話向魏憲信表示願以
    新臺幣（下同）一萬元之代價向其購買安非他命一錢，魏憲信與吳東村遂相約在
    甲○○位於雲林縣斗六市○○路三四七巷三十弄四五號六樓國家大地社區住處交
    易，待吳東村偕同不知情之張凱皇於八十七年四月八日凌晨一時許，抵達國家大
    地社區停車場後，吳東村即在附近之超級商店，打00－0000000號電話
    與魏憲信聯絡，而由甲○○接聽，在吳東村告以來意後，甲○○即告訴吳東村在
    樓下等，嗣由甲○○下樓向吳東村收取一萬元，同時向吳東村表示：如聽到咳嗽
    聲，就會將安非他命丟下來等語而後返六樓住處，吳東村果在聽到女生咳嗽聲後
    ，以上述方式取得所買之安非他命。嗣吳東村於返回停車位置時，為警盤查而查
    獲，並據吳東村之供述而於八十七年四月八日凌晨二時五十分許，循線查獲魏憲
    信及甲○○二人，並扣得第二級毒品安非他命六包（起訴書誤載為四包，驗餘合
    計淨重二十九點八一七四公克）、放置第二級毒品安非他命之煙盒二只及吸食器
    一組。
二、案經雲林縣警察局斗六分局移送臺灣雲林地方法院檢察署檢察官偵查起訴。
      理      由
一、訊之上訴人即被告甲○○固對於八十七年四月八日凌晨，曾接獲證人吳東村所打
    之電話，並下樓向證人吳東村拿取一萬元，及在雲林縣斗六市○○路三四七巷三
    十弄四五號六樓其住處為警查獲之事實坦承無訛，惟否認其有何販賣安非他命之
    犯行，辯稱：伊並不認識吳東村，吳東村打電話是要找綽號「代表」之魏憲信，
    當時魏憲信要上廁所，說吳東村欠他一萬元，叫伊下去幫他向吳東村收錢，伊下
    去拿一萬元後，就上樓把一萬元交予魏憲信，並沒有說聽到咳嗽聲就會有東西丟
    下來的暗號云云。
二、經查：
  (1)被告甲○○與魏憲信販賣安非他命與證人吳東村之事實，業據證人吳東村於警訊
    、偵查中及原審結證明確（見第一七四○六號警卷八十七年四月八日警方訊問吳
    東村筆錄、第一七○七號偵查卷八十七年四月八日訊問筆錄、一審卷八十七年六
    月三日訊問筆錄）。時值深夜，若非甲○○下樓向吳東村收取一萬元時，有向吳
    東村表示：如聽到咳嗽聲，就會將安非他命丟下來等語，何以在被告返回六樓住
    處，吳東村果在聽到女生咳嗽聲後，並順利取得由樓上丟下其所買之安非他命？
    。嗣吳東村於返回停車位置時，為警盤查而查獲魏憲信對吳東村留下交易之聯絡
    電話，除魏憲信所有之0000000000號行動電話外，尚有被告甲○○所
    有之00－0000000號市內電話，而吳東村透過該電話與被告甲○○及魏
    憲信聯絡，約定交易之時間、地點、數量、價額及交易方式，並由被告甲○○下
    樓向其收取一萬元之價額，於取得安非他命後即為警查獲之事實均交待詳細，核
    與當時待在吳東村車上之張凱皇於檢察官偵訊時之陳述（見第一七○七號偵查卷
    八十七年四月八日訊問筆錄）及查獲之員警周省立結證之情節（見一審卷八十七
    年六月廿九日訊問筆錄）大致相符。
  (2)魏憲信坦承吳東村前曾向其探詢安非他命之市價，並有意向其購買安非他命，魏
    憲信則留下其行動電話及被告甲○○之市內電話予吳東村（見第一七○七號偵查
    卷八十七年四月十六日訊問筆錄），供其聯絡之用。而吳東村與被告甲○○間並
    不相識，為何魏憲信會將被告之市內電話無端留予吳東村？若非被告甲○○與魏
    憲信二人共同販賣安非他命，魏憲信實無將被告之市內電話留予吳東村之必要，
    否則豈非自曝自己犯行予他人知曉。況魏憲信亦曾供述之前已有多次與被告甲○
    ○合夥向人購買安非他命，每次交易金額都在二萬元至三萬元之事實（見第一七
    ○七號偵查卷八十七年四月八日訊問筆錄），足見被告處放有為數不少之安非他
    命，而當日被告為警查獲時，在其上開住處更扣有淨重達二十九點八一七四公克
    之安非他命，數量之大顯已逾越自己施用毒品之需求，亦見證人吳東村之指證，
    並非無稽。
  (3)被告甲○○雖另辯稱：本案應係伊檢舉魏憲信持槍恐嚇他人，故為魏憲信與吳東
    村二人共謀誣陷云云。然查販賣安非他命，於當時係屬最輕本刑為五年以上之重
    罪，魏憲信若欲陷害被告，豈會置自身於犯罪現場，而待警方人員當場將其逮捕
    ？況證人吳東村與被告並不相識，且無怨隙，為被告所自承，則其何須陷自身於
    泥沼？而證人吳東村亦指認魏憲信係本案販賣安非他命之共犯，則渠二人豈有共
    謀陷害被告之可能？再魏憲信若已被被告檢舉犯罪，則其二人早已產生嫌隙，何
    以魏憲信仍得以登堂入室，與被告在深夜凌晨之時，共處於一室？又被告甲○○
    曾供稱當日有看到魏憲信從西褲口袋裡，拿一包東西往下丟（見第一七○七號偵
    查卷八十七年四月八日訊問筆錄），則被告於下樓後既見有多位便衣警察在旁埋
    伏，在向毫無認識之吳東村收取一萬元後，又見魏憲信丟下物品，其豈會不生懷
    疑，而質問魏憲信？然被告卻未質問魏憲信，顯違常理。
  (4)又當晚同處被告上開住處之證人沈國迪，亦於原審證稱被告與魏憲信二人當晚在
    房間內，不知道做什麼事等語（見一審卷八十七年七月廿九日訊問筆錄），而被
    告亦曾自承魏憲信提供毒品供其吸食，魏憲信則供稱渠二人合夥去購買等情（見
    第一七○七號偵查卷），足見被告與魏憲信二人關係密切，並非一般朋友，其二
    人互指吳東村買得之安非他命係對方所販賣云云，顯係臨訟卸責之詞，委不足採
    。此外，復有扣案之安非他命六包（驗餘合計淨重二十九點八一七四公克）、裝
    安非他命之煙盒二個經送請憲兵司令部刑事鑑識中心鑑定後，確認係甲基安非他
    命或殘留有甲基安非他命成份，有該中心八十八年十月十三日（８８）綱得字第
    一三九二三號鑑驗通知書一紙附原審卷可按，足證被告所販賣予吳東村之物品，
    確係安非他命無訛。被告雖不承認其有前揭販賣安非他命予吳東村之犯行，本院
    自無從查得被告販入上開安非他命之真正價格及其是否因販賣安非他命予吳東村
    獲得具體利潤之金額，然查安非他命因物稀價昂，取得不易，且為政府嚴予查緝
    之違禁物，而販賣安非他命係屬最輕本刑五年以上有期徒刑之重罪，凡販賣安非
    他命者苟無利潤可圖，衡情應無甘冒被查緝法辦重刑之危險而無端平價供應他人
    ，堪認被告與魏憲信販入安非他命之價格必較販出之價格為低而有從中賺取差額
    利潤圖利之事實，此應屬合於論理法則，且不違背社會通常經驗之理性判斷，絕
    非憑空所作之臆測，是被告確有販賣安非他命從中牟利之行為甚明。足見被告所
    辯，顯係卸責之詞，委無足採。本件事證明確，被告與魏憲信共同販賣安非他命
    予吳東村之犯行，堪以認定。
三、按毒品危害防制條例於八十七年五月二十日公布施行，同年月二十二日生效。被
    告非法販賣第二級毒品安非他命之時間在修正前，而新法第四條第二項規定之刑
    度為無期徒刑或七年以上有期徒刑，得併科新臺幣七百萬元以下罰金，較舊法即
    麻醉藥品管理條例第十三條之一第二項第一款規定之刑度五年以上有期徒刑，得
    併科五萬元以下罰金為重，依刑法第二條第一項但書規定，則應適用較有利於被
    告之舊法即麻醉藥品管理條例之規定，合先敘明。核被告所為，係犯麻醉藥品管
    理條例第十三條之一第二項第一款之非法販賣麻醉藥品罪。其與魏憲信一同販賣
    安非他命予吳東村之犯行，有犯意之聯絡及行為之分擔，均為共同正犯。再其販
    賣安非他命前持有之低度行為，應為其後施用、販賣之高度行為所吸收，均不另
    論罪。原審依麻醉藥品管理條例第十三條之一第二項第一款，刑法第十一條前段
    、第二條第一項但書、第二十八條、第三十八條第一項第一款，並審酌被告犯罪
    之動機、目的、手段，曾有竊盜前科，素行不良，前更因肅清煙毒條例及違反麻
    醉藥品管理條例案件，經本院分別判處徒刑，並定執行刑為有期徒刑三年六月確
    定，並於八十六年九月十七日假釋出獄，有臺灣高等法院被告全國前案紀錄表及
    臺灣雲林地方法院檢察署刑案資料查註紀錄表在卷可參，嗣又因違反保護管束情
    節重大，而經撤銷假釋，入監執行殘刑，亦有原審法院洽辦公務電話紀錄附卷可
    按，其於假釋期間，不知悛悔向善，仍再行犯罪，且其非但自身深染毒癮而不可
    自拔，竟更圖販毒之暴利，將毒品散播於社會，戕害他人，所生危害重大，其心
    態顯值非議，其犯行更應加以制裁，又其犯罪後，仍不知悔悟，一再飾詞卸責，
    犯後之態度尚非良好等一切情狀，就其非法販賣麻醉藥品部分，量處被告有期徒
    刑五年六月，另扣案之結晶粉末，確含有甲基安非他命成份，而裝安非他命之空
    煙盒二只，殘留有甲基安非他命成份，有憲兵司令部刑事鑑識中心前開鑑驗通知
    書在卷可參，因其間之安非他命無法單獨秤重及完全析離，應同認係違禁物，均
    應依刑法第三十八條第一項第一款併予宣告沒收，認事用法及量刑均無不當。被
    告上訴意旨仍執陳詞否認其有上開販賣安非他命之犯行而指摘此部分判決不當，
    為無理由，應予駁回。
據上論結，應依刑事訴訟法第三百六十八條，判決如主文。
本案經檢察官李傳來到庭執行職務。
中    華    民    國      八十九      年      十      月      十二      日
                                  臺灣高等法院臺南分院刑事第三庭
                                      審判長法官  黃    聰    明
                                            法官  楊    省    三
                                            法官  黃    三    哲
右正本證明與原本無異。
如不服本判決，應於判決送達後十日內向本院提出上訴狀，其未敘述理由者並應於提
出上訴狀後十日內向本院補提理由書（應附繕本)。
                                      法院書記官  陳    淑    貞
中    華    民    國      八十九      年      十      月      十三      日
附錄法條：
麻醉藥品管理條例第十三條之一第二項：違反前條之規定，其屬於第二條第四款之麻
                                    醉藥品者，依左列規定處罰：
                            第一款：非法輸入、製造、運輸、販賣者，處五年以
                                    上有期徒刑，得併科五萬元以下罰金。


司法院資訊處製作；財團法人民間司法改革基金會備份。
